【裁判字號】    89,易緝,26
【裁判日期】    890224
【裁判案由】    詐欺
【裁判全文】
臺灣高雄地方法院刑事判決                          八十九年度易緝字第二六號
    公訴人  臺灣高雄地方法院檢察署檢察官
    被  告  甲○○
右列被告因詐欺案件，經檢察官提起公訴（八十七年度偵緝字第一二六○號），本院
判決如左：
    主  文
甲○○意圖為自己不法之所有，以詐術使人將本人之物交付，處有期徒刑伍月。
    事  實
一、甲○○前於民國八十二年十一月二十四日，因賭博罪，經台灣高等法院高雄分院
    判處有期徒刑七月確定。嗣於八十三年九月二十三日，又因賭博罪，經台灣高等
    法院高雄分院判處有期徒刑七月確定。兩案接續執行，於八十四年四月二十六日
    假釋出獄，並於八十四年七月三日，縮短刑期假釋期滿。
二、甲○○前於八十四年四月二十六日假釋出獄時，仍積欠他人賭債約新台幣（下同
    ）一百餘萬元，經濟狀況不佳。同年六月間某日，甲○○雖無按期繳交高額互助
    會款之能力及真意，竟仍意圖為自己不法之所有，基於詐欺取財之故意，向乙○
  ○佯稱願參加其所招組「自八十四年六月十五日起會、每會三萬元、採內標制、
    會員含會首共二十二員」之互助會，並交付會首錢三萬元予乙○○。之後，甲○
    ○旋接續於八十四年七月十五日、八月十五日參與競標，然雖均未得標，但為求
    能續參予競標，遂分別交付二萬二千元、二萬一千四百元予乙○○。八十四年九
    月十五日，甲○○再接續向乙○○佯稱願以利息「八千七百元」參予競標，致乙
    ○○陷於錯誤，以甲○○為當次競標之最高標，而交付會款總計四十六萬六千二
    百二十元予甲○○。詎甲○○於詐得該款後即未再續交死會會款，乙○○始知受
    騙。
三、案經乙○○訴由台灣高雄地方法院檢察署檢察官偵查起訴。
    理  由
一、訊據被告甲○○於本院調查審理時，除辯稱並無詐欺之犯意云云外，餘均坦不諱
    。經查，右揭事實，業據告訴人乙○○指訴在卷，並有互助會單影本一紙在卷可
    佐。復以：
    （一）、系爭互助會起會之時，被告既仍積欠他人一百餘萬元之債務（參本院緝
            字卷九頁被告筆錄）。且無固定工作（參本院緝字卷二七頁被告筆錄）
            ，雖偶而外出作零工，但次數不多（參本院緝字卷二七頁被告之父即證
            人張萬平筆錄），而僅靠在家幫其父張萬平賣水餃每月領取幾千元之生
            活費度日（參本院緝字卷二七頁證人張萬平筆錄）。是被告於入會時經
            濟狀況極為不佳，實無按期繳交高額互助會款之能力及真意。
    （二）、其次，被告入會後旋即接續多次參予競標，足見其意欲標取會款之心極
            堅。然竟於第三次競標並得標收得會款後，即未再繳交分文死會會款，
            。堪信其參與互助會時即已存有「入會後旋即參與競標，並於得標後拒
            交死會款之詐欺故意」。被告前揭辯詞委足採。
    綜上所述，事證明確，被告犯行堪予認定。
二、核被告所為，係犯刑法第三百三十九條第一項之詐欺取財罪。又刑法上之連續犯
    ，係指有數個獨立之犯罪行為，基於一個概括之犯意，反覆為之，而觸犯同一構
    成要件之數罪名而言。如果該項犯罪，係由行為人以單一行為接續進行，縱令在
    犯罪完畢以前，各個舉動，已與該罪之構成要件完全相符，但在行為人主觀上對
    於各個舉動，不過為其犯罪行為之一部分者，當然成立一罪，不能以連續犯論（
    參最高法院二十八年上字第三四二九號判例意旨）。是被告雖基於詐欺之故意三
    次參與競標並於第三次競標時得標，但三次競標之時間極為接近，且同係意在標
    取系爭互助會之會款，故應係一詐欺取財行為之數個接續動作，而為接續犯。又
    被告甲○○前於八十二年十一月二十四日，因賭博罪，經台灣高等法院高雄分院
    判處有期徒刑七月確定。嗣於八十三年九月二十三日，又因賭博罪，經台灣高等
    法院高雄分院判處有期徒刑七月確定。兩案接續執行並合併計算其最低之應執行
    期間而於八十四年四月二十六日假釋出獄。故被告詐得會款之時雖係於假釋期滿
    後始詐得會款，但本院既認被告於八十四年六月間入會時已存詐欺犯意而佯稱參
    予互助會，則其顯係在假釋期間著手詐欺之行為，爰參酌最高法院八十八年第四
    次刑事庭會議決議意旨，仍不構成累犯。爰審酌被告有事實欄所示之前科（參卷
    附之台灣高等法院被告全國前案紀錄表），品性不佳，及犯罪之手段、目的、所
    生危害、犯罪後之態度，及其他一切情狀，量處如主文所示之刑。
據上論斷，應依刑事訴訟法第二百九十九條第一項前段，刑法第三百三十九條第一項
，罰金罰鍰提高標準條例第一條前段，判決如主文。
本案經檢察官丙○○到庭執行職務。
中      華      民      國    八十九    年      二      月    二十四    日
                              臺灣高雄地方法院刑事第六庭
                                      法  官  洪碩垣
右正本證明與原本無異。
如不服本判決，應於判決送達後十日內，向本院提出上訴狀。
                                      書記官  高惠珠
中      華      民      國    八十九    年      三      月      三      日


司法院資訊處製作；財團法人民間司法改革基金會備份。
